最高法院刑事判決　　　　　　　一○○年度台上字第五二二號
上　訴　人　楊永男
選任辯護人　李承訓律師
　　　　　　袁健峰律師 
上列上訴人因偽造文書案件，不服國防部最高軍事法院中華民國
九十八年九月八日上訴審判決（九十八年上訴字第○九號，起訴
案號：國防部高等軍事法院檢察署九十七年偵字第○二六號），
提起上訴，本院判決如下：
    主  文
原判決關於楊永男部分撤銷，發回國防部最高軍事法院。
    理  由
本件原判決撤銷初審關於上訴人楊永男共同偽造準公文書部分之
科刑判決，改判論處上訴人共同偽造公文書，足以生損害於他人
罪刑。固非無見。
惟按：(一)、科刑之判決書，對於犯罪事實必須詳加認定，而後於
理由內敘明其認定犯罪事實所憑之證據及其認定之理由，方足以
資論罪科刑。原判決認上訴人本案所為應與李桅成立共同正犯，
惟僅於判決理由記載：「（上訴人）亦應與李桅依刑法第二十八
條論以共同正犯」等語（見原判決第十六頁倒數第九行以下）。
就上訴人與李桅間有如何之犯意聯絡或行為分擔，不僅未於事實
欄記載，判決理由亦無任何之說明，不足為適用法律之基礎。(二)
、科刑判決所認定之事實與所採之證據不相適合，即屬證據上理
由矛盾，其判決當然違背法令。原判決事實認定上訴人以製版複
印方式偽造原判決附表（下稱附表）項次3 之軍圖（圖名：樹林
），其圖號為「9600INE」，亦即原版及偽造之軍圖，其圖號均
為「9600INE」，並援引國防部民國九十三年十一月十七日靈雲
字第0930002390號令頒之「新一代軍圖換裝實施計畫」及國防部
總政治作戰局97年12月09日國政保防字第0970016102號（鑑定）
函，為其依據（見原判決第十二頁第一行以下、第十四頁第九行
以下）。然稽諸「新一代軍圖換裝實施計畫」及國防部總政治作
戰局前函所附之「（送鑑）扣案資訊歸還證明」，圖名為「樹林
」之軍圖，其圖號各記載為「9622-I-NE」、「9622INE」（見
國防部北部地方軍事法院檢察署卷一第一五一頁、國防部高等軍
事法院檢察署卷一第一六三頁）。原判決之認定與所引之依據，
似有未合，而有判決理由矛盾之違法。上訴人所偽造者究係「96
00INE」抑「9622-I-NE」之軍圖？抑僅係單純之誤植？因並無
軍圖原件及偽造之軍圖附卷可供比對，原判決違背法令之情形已
影響於事實之認定。(三)、原判決事實記載上訴人偽造如附表所示
之軍圖，係由李桅將軍圖原件攜出營外，交由黃朝祥以製版複印
之方式偽造；並謂前此已先由李桅將之交予「不知情」之黃朝祥
估價各等語（見原判決第三頁第九行以下）。則黃朝祥以前開方
式偽造時是否仍不知情？若然，上訴人利用不知情之黃朝祥偽造
軍圖，應屬間接正犯。原判決漏未就此部分論上訴人間接正犯，
判決理由亦欠完備，適用法則，難謂允當。上訴意旨指摘原判決
違背法令為有理由，應認有發回更審之原因。原判決六、不另諭
知無罪部分，基於審判不可分原則，應一併發回。
據上論結，應依軍事審判法第二百零六條第一項、第一百九十九
條、刑事訴訟法第三百九十七條，判決如主文。
中    華    民    國  一○○  年    一    月  二十七  日
                      最高法院刑事第三庭
                          審判長法官  陳  正  庸  
                                法官  林  秀  夫  
                                法官  林  瑞  斌  
                                法官  謝  靜  恒  
                                法官  沈  揚  仁  
本件正本證明與原本無異
                                      書  記  官  
中    華    民    國  一○○  年    二    月   十一   日
                                                    M